【裁判字號】    96,訴,4357
【裁判日期】    971210
【裁判案由】    商業會計法等
【裁判全文】
臺灣板橋地方法院刑事判決              96年度訴字第4357號
公  訴  人  臺灣板橋地方法院檢察署檢察官
被      告  乙○○
                    （現另案羈押於臺灣臺中看守所）
上列被告因違反商業會計法等案件，經檢察官提起公訴（96年度
偵字第27418 、27419 號），本院判決如下：
    主  文
本件公訴不受理。
    理  由
一、公訴意旨略稱：被告乙○○於民國92年12月間，以月薪新臺
    幣（下同）二萬元之代價，受僱於鄭金池（嗣經臺灣板橋地
    方法院檢察署以96年度偵緝字第3288號處分不起訴）擔任良
    振貿易有限公司（下稱良振公司）之名義負責人，並於93年
    9 月間將該公司自彰化縣和美鎮○○路475 號遷至臺北縣三
    重市○○○街113 號3 樓之1 經營，兩人共同基於明知為不
    實之事項而填製會計憑證及幫助納稅義務人逃漏營業稅之概
    括犯意聯絡，明知良振公司係虛設行號，自93年7 月間起至
    93年12月間止，與附表所示之明醇企業有限公司等公司並無
    銷貨之事實，竟開立不實統一發票共66紙，銷售額合計7,12
    2,528 元，稅額356,132 元，交予明醇企業有限公司等營業
    人充作進項憑證使用，該等營業人並已持其中65紙統一發票
    扣抵銷項稅額，幫助前開納稅義務人逃漏營業稅192,508 元
    （良振公司係虛設行號不列入計算）（按崧景公司未提出申
    報扣抵銷項稅額，故應扣除4,500 元，應為188,008 元），
    足生損害於稅捐機關對於稅捐之正確稽徵及管理。另乙○○
    復與鄭金池承前概括犯意，明知良振公司與欣菱工程股份有
    限公司（以下簡稱欣菱公司）間並無實際交易，竟於94年2
    月間，在臺北縣三重市○○○街113 號3 樓之1 「良振公司
    」內，由鄭金池填載發票號碼DU00000000號、金額95,000元
    之不實統一發票乙紙出售予亦有犯意聯絡之甲○○（業經本
    院以97年度簡字第5216號判決判處拘役四十日，如易科罰金
    以銀元三百元折算一日，減為拘役二十日，如易科罰金以銀
    元三百元折算一日），甲○○持該不實之統一發票向不知情
    之欣菱公司請領擔任臨時工之工資，足生損害於稅捐機關對
    於稅捐之正確稽徵管理及欣菱公司，因認被告乙○○涉犯稅
    捐稽徵法第43條第1 項幫助逃漏稅捐罪嫌及修正前商業會計
    法第71條第1 款填製不實會計憑證罪嫌等語。
二、按同一案件繫屬於有管轄權之數法院者，由繫屬在先之法院
    審判之。但經共同之直接上級法院裁定，亦得由繫屬在後之
    法院審判，刑事訴訟法第八條定有明文。又依刑事訴訟法第
    八條之規定不得為審判者，應諭知不受理之判決，並得不經
    言詞辯論為之，刑事訴訟法第8 條、第303 條第7 款、第30
    7 條分別定有明文。又訴訟上所謂一事不再理之原則，關於
    實質上一罪或裁判上一罪，亦均有其適用，最高法院60年台
    非字第77號著有判例。
三、經查：
  (一)被告乙○○因涉與林國雄共同謀議，於93年間推由林國雄擔
    任設址在彰化縣彰化市○○○路539 巷9 號1 樓之廣財興實
    業有限公司（以下簡稱廣財興公司）掛名負責人，乙○○則
    負責申辦廣財興公司之設立登記、報稅、申請統一發票等事
    宜，被告乙○○、林國雄明知廣財興公司與守護國際科技有
    限公司、彼邦有限公司、建宏國際企業有限公司、良振公司
    、聖國興業有限公司、洺宏實業有限公司、奕進有限公司、
    兆昆實業有限公司、博亭科技有限公司、耀晨晏股份有限公
    司、俊鎧有限公司、嘉木企業有限公司、仲民科技有限公司
    、吉有商行、美光源科技股份有限公司等營業人並無交易事
    實，竟自94年1 月間起至94年8 月間止，共同基於填製不實
    會計憑證及幫助他人逃漏稅捐之概括犯意聯絡，於無實際進
    貨之情況下，自守護國際科技有限公司、彼邦有限公司、建
    宏國際企業有限公司、良振公司（共4 家公司）處取得不實
    發票計27紙，金額共計22,709,641元；復於無實際銷貨之情
    況下，虛偽開立不實統一發票計54紙，金額共35,872,634元
    ，交付予聖國興業有限公司、洺宏實業有限公司、奕進有限
    公司、兆昆實業有限公司、博亭科技有限公司、耀晨晏股份
    有限公司、俊鎧有限公司、嘉木企業有限公司、仲民科技有
    限公司、吉有商行、美光源科技股份有限公司（共11家公司
    ）作為購入貨物之進項憑證，供各該受領不實發票之營業人
    得持以向財政部國稅局申報扣抵銷項稅額，以此不正當方法
    幫助逃漏營業稅額計1,793,634 元，被告乙○○並使不知情
    之會計人員記入廣財興公司所應登載之帳冊中，向國稅局申
    報營業稅，足以生損害於稅捐稽徵之正確性，而涉犯稅捐稽
    徵法第43條第1 項幫助逃漏稅捐罪嫌及修正前商業會計法第
    71條第1 款填製不實會計憑證罪嫌，經臺灣彰化地方法院檢
    察署檢察官提起公訴（臺灣彰化地方法院檢察署95年度偵字
    第8972號、96年度偵緝字第200 、201 號），於96年7 月11
    日繫屬於臺灣彰化地方法院，嗣臺灣彰化地方法院於97年10
    月31日以96年度訴字第1187號判決判處被告乙○○有期徒刑
    一年，減為有期徒刑六月，如易科罰金以銀元三百元折算一
    日，又因檢察官提起上訴，目前由臺灣高等法院臺中分院審
    理中（97年度上訴字第3042號）等情，有臺灣彰化地方法院
    檢察署95年度偵字第8972號、96年度偵緝字第200 、201 號
    起訴書、臺灣彰化地方法院96年度訴字第1187號判決書、臺
    灣高等法院被告前案紀錄表及本院電話記錄查詢表各一件在
    卷可按。
  (二)本件被告乙○○係擔任良振公司之名義負責人，前開臺灣高
    等法院臺中分院審理中之案件，被告乙○○涉嫌廣財興公司
    之經營。而查，本件公訴人所指由被告乙○○擔任名義負責
    人之良振公司，在93年11月間即有取得由廣財興公司（統一
    編號00000000）所開立之統一發票（編號CU00000000，銷售
    額168,000 元）作為良振公司的進項憑證，以資申報扣抵銷
    項稅額，此有財政部臺灣省北區國稅局三重稽徵所97年11月
    10日北區國稅三重三字第0971043061號函所檢附之良振公司
    進銷項憑證明細資料表，以及該紙由廣財興公司所開立編號
    CU00000000之統一發票影本一件（見卷附財政部臺灣北區國
    稅局影卷第57頁）在卷可稽。再者，前開臺灣彰化地方法院
    檢察署檢察官起訴書內亦已載明廣財興公司於94年1 月間起
    至94年8 月間止，有取得良振公司所開立之不實統一發票計
    4 紙，金額共計2,887,500 元，作為廣財興公司的進項憑證
    以資申報扣抵銷項稅額（見卷附之臺灣彰化地方法院檢察署
    95年度偵字第8972號、96年度偵緝字第200 、201 號起訴書
    ）。從而，良振公司與廣財興公司在93年11月起至94年8 月
    之期間內，已有互開不實統一發票之情形，堪認本件被告陳
    須所涉自93年7 月間起至93年12月間虛偽開立良振公司統一
    發票幫助他人逃漏營業稅之犯行，與前開臺灣高等法院臺中
    分院審理中案件被告乙○○所涉自94年1 月間起至94年8 月
    間虛偽開立廣財興公司統一發票幫助他人逃漏營業稅之犯行
    ，非但時間緊接，犯罪方法相同，且顯然是基於一個主觀上
    預定犯罪計畫之概括犯意而反覆為之，應屬連續犯。
  (三)按被告行為後，刑法第56條關於連續犯之規定，雖已於94年
    2 月2 日公布刪除，並同自95年7 月1 日施行，但現行刑法
    第2 條第1 項規定「行為後法律有變更者，適用行為時之法
    律。但行為後之法律有利於行為人者，適用最有利於行為人
    之法律」，即行為後法律有變更者，應為「從舊從輕」之比
    較，則被告連續於93年7 月間起至93年12月間虛偽開立良振
    公司統一發票幫助他人逃漏營業稅之犯行，與其於94年1 月
    間起至94年8 月間虛偽開立廣財興公司統一發票幫助他人逃
    漏營業稅之犯行，雖行為後新法業已刪除連續犯之規定，但
    顯已影響行為人刑罰之法律效果，屬法律有變更，依新法第
    2 條第1 項規定，比較新舊法結果，仍應適用較有利於被告
    之行為時法律即舊法論以連續犯，應有裁判上一罪關係而為
    同一案件。
四、是公訴人就已於96年7 月11日繫屬於臺灣彰化地方法院（目
    前由臺灣高等法院臺中分院審理中）之同一案件，於96年12
    月6 日向本院重行起訴，即有不合，依照上開說明，本件爰
    不經言詞辯論，逕為諭知不受理之判決。
據上論斷，應依刑事訴訟法第303 條第7 款、第307 條，判決如
主文。
中    華    民    國    97    年    12    月    10    日
                    刑事第八庭  審判長法  官  戴嘉清
                                      法  官  林晏鵬
                                      法  官  陳信旗
以上正本證明與原本無異
如不服本判決應於送達後10日內向本院提出上訴狀
                                      書記官  廖貞音
中    華    民    國    97    年    12    月    10    日
附表：良振公司銷項去路分析表（93年7月～93年12月）
┌─┬──────┬─────────────┬─────────────┐
│編│營業人名稱  │開立之統一發票銷售額明細  │     提出申報扣抵明細     │
│號│            ├──┬─────┬────┼──┬─────┬────┤
│  │            │張數│銷售額    │稅額    │張數│銷售額    │稅額    │
├─┼──────┼──┼─────┼────┼──┼─────┼────┤
│1 │明醇企業有限│    │          │        │    │          │        │
│  │公司        │   1│   420,000│  21,000│   1│   420,000│  21,000│
├─┼──────┼──┼─────┼────┼──┼─────┼────┤
│2 │為勝科技有限│    │          │        │    │          │        │
│  │公司        │   2│ 1,620,161│  81,008│   2│ 1,620,161│  81,008│
├─┼──────┼──┼─────┼────┼──┼─────┼────┤
│3 │良振貿易有限│    │          │        │    │          │        │
│  │公司        │  55│ 3,272,367│ 163,624│  55│ 3,272,367│  不列入│
├─┼──────┼──┼─────┼────┼──┼─────┼────┤
│4 │欣創國際實業│    │          │        │    │          │        │
│  │有限公司    │   1│   500,000│  25,000│   1│   500,000│  25,000│
├─┼──────┼──┼─────┼────┼──┼─────┼────┤
│5 │憲誠水電工程│    │          │        │    │          │        │
│  │有限公司    │   1│   200,000│  10,000│   1│   200,000│  10,000│
├─┼──────┼──┼─────┼────┼──┼─────┼────┤
│6 │正順工程有限│    │          │        │    │          │        │
│  │公司        │   1│   580,000│  29,000│   1│   580,000│  29,000│
├─┼──────┼──┼─────┼────┼──┼─────┼────┤
│7 │志河水電工程│    │          │        │    │          │        │
│  │有限公司    │   1│   266,000│  13,300│   1│   266,000│  13,300│
├─┼──────┼──┼─────┼────┼──┼─────┼────┤
│8 │崧景布業有限│    │          │        │    │          │        │
│  │公司（金額90│   4│   264,000│ 132,000│   3│   174,000│   8,700│
│  │,000元，按崧│    │          │        │    │          │        │
│  │景公司未提出│    │          │        │    │          │        │
│  │申報扣抵）、│    │          │        │    │          │        │
│  │通電機行（金│    │          │        │    │          │        │
│  │額62,000元）│    │          │        │    │          │        │
│  │、新晨城水電│    │          │        │    │          │        │
│  │工程有限公司│    │          │        │    │          │        │
│  │（金額58,000│    │          │        │    │          │        │
│  │元）、竹塘水│    │          │        │    │          │        │
│  │電工程行（金│    │          │        │    │          │        │
│  │額54,000元）│    │          │        │    │          │        │
│  │（上開4 家公│    │          │        │    │          │        │
│  │司各1 張，起│    │          │        │    │          │        │
│  │訴書誤載為崧│    │          │        │    │          │        │
│  │景公司1 家公│    │          │        │    │          │        │
│  │司4 張）    │    │          │        │    │          │        │
├─┼──────┼──┼─────┼────┼──┼─────┼────┤
│  │合計        │  66│ 7,122,528│ 356,132│  65│ 7,032,528│ 188,008│
│  │            │    │          │        │    │          │（起訴書│
│  │            │    │          │        │    │          │誤載為92│
│  │            │    │          │        │    │          │,508）  │
└─┴──────┴──┴─────┴────┴──┴─────┴────┘


司法院資訊處製作；財團法人民間司法改革基金會備份。
